臺灣板橋地方法院刑事判決　　　　　　 96年度簡上字第555號
上　訴　人
即　被　告　甲○○
上列上訴人即被告因詐欺案件，不服本院96年度簡字第2316號，
中華民國96年4 月30日第一審判決（聲請簡易判決處刑書：臺灣
板橋地方法院檢察署96年度偵字第3810號）提起上訴，及移送併
辦（臺灣臺北地方法院檢察署96年度偵字第7220號），本院第二
審合議庭判決如下：
    主  文
原判決撤銷。
甲○○幫助意圖為自己不法之所有，以詐術使人將本人之物交付
，處有期徒刑月，如易科罰金，以新臺幣壹仟元折算壹日；減
為有期徒刑壹月又拾伍日，如易科罰金，以新臺幣壹仟元折算壹
日。
    事  實
一、甲○○雖知悉一般人均得以自身名義申辦金融機構存款帳戶
    ，且預見倘提供自身存款帳戶予不明人士使用，可能因此幫
    助他人從事詐欺不法犯罪，竟仍不違反其本意，並基於幫助
    詐欺之容認犯意（間接故意），於民國（下同）95年12月8
    日，在臺北縣新莊市○○路上，將其甫於當日申辦取得之台
    北富邦銀行新莊分行第000000000000號存款帳戶及新竹國際
    商業銀行新莊分行第00000-000000 000號存款帳戶之存摺、
    提款卡、印章及密碼等物，以每帳戶每月新臺幣（下同）8
    千元之代價（惟每帳戶實際僅收取現金4 千元），一併出租
    予一真實姓名年籍不詳自稱「小李」之成年男子，藉此幫助
    「小李」所屬之詐欺集團成員從事詐欺取財犯罪。嗣於：
    95年12月8 日下午6 時許，上開詐欺集團成員以電話聯絡丙○○，佯稱可提供伴遊小姐服務等語，致丙○○陷於錯誤，
    而依其指示先後2 次匯款計4 千元至上開甲○○所提供之台
    北富邦銀行新莊分行存款帳戶內；95年12月9 日晚間7時
    10分許，上開詐欺集團成員復以電話聯絡丁○○，佯稱丁○○之帳戶有問題，需依指示操作轉帳以確認身分等語，致丁○○陷於錯誤，而依其指示匯款19萬9 千元至上開甲○○所
    提供之新竹國際商業銀行新莊分行存款帳戶內。迨丙○○、
    丁○○發覺受騙，分別報警處理，經警方循線通知甲○○到
    案說明後，始偵悉上情。
二、案經丁○○訴由臺北縣政府警察局新莊分局報請臺灣板橋地
    方法院檢察署檢察官偵查後向本院聲請簡易判決處刑，暨丙○○訴由臺北市政府警察局松山分局報請臺灣臺北地方法院
    檢察署檢察官移送本院併案審理。
    理  由
壹、程序部分：
    本案相關卷證，公訴人及被告均未指摘有何不具證據能力之
    情形，亦未於言詞辯論終結前聲明異議，本院復核又無其他
    不適當之情形，爰認均有證據能力，合先敘明。
貳、實體部分：
一、上揭犯罪事實，業據被告甲○○迭於警詢時與偵查中坦承不
    諱，核與告訴人丁○○、丙○○於警詢時指述之情節相符，
    並有新竹國際商銀存款相關業務申請書影本1 紙、印鑑卡影
    本1 份、活期性存款明細查詢表影本1 份、一本萬利帳戶主
    檔內容查詢表影本1 份、台北富邦銀行金融卡轉帳交易明細
    表影本2 份附卷可稽，本案事證已臻明確，被告犯行洵堪認
    定。
二、按刑法上之幫助犯，係對於犯罪與正犯有共同之認識，而以
    幫助之意思，對於正犯資以助力，且未參與實施犯罪之行為
    者而言（最高法院75年度臺上字第1509號、84年度臺上字第
    5998號、88年度臺上字第1270號判決同此見解），是以如未
    參與實施犯罪構成要件之行為，且係出於幫助之意思提供助
    力，即屬幫助犯。本件被告甲○○提供上開銀行存款帳戶之
    存摺、提款卡、印章、密碼等物予他人使用，使收受上開帳
    戶之詐欺集團向各該被害人詐騙財物後，得以使用被告上開
    帳戶為匯款工具，令被害人匯款至被告帳戶內，而遂行詐欺
    取財犯行，顯係參與詐欺取財構成要件以外之行為，而對該
    詐騙集團遂行詐欺取財犯行施以助力，核其所為，係犯刑法
    30條第1 項、第339 條第1 項之幫助詐欺取財罪（被害人丙○○部分）及同條項之幫助詐欺取財罪（被害人丁○○部分
    ），其以1 行為而觸犯上開2 個幫助詐欺取財罪名，為同種
    想像上競合犯，應依刑法第55條規定從一重處斷，又本院衡
    酌其犯罪情狀，認與正犯尚屬有間，爰依刑法第30條第2 項
    規定減輕其刑。原聲請意旨雖未就上揭被害人丙○○部分之
    犯罪事實（即移送併辦部分─臺灣臺北地方法院檢察署96年
    度偵字第7220號），併向本院聲請簡易判決處刑，惟該部分
    與原聲請簡易處刑論罪部分，既具有想像上競合之裁判上一
    罪關係，依審判不可分原則，乃為原聲請效力所及，本院自
    得併予審究。原審就被告犯行論罪科刑，固非無見，惟：(一)
    原審未及審酌上揭即被害人丙○○部分（即移送併辦部分）
    之犯罪事實，容有未洽，(二)原審判決後，中華民國九十六年
    罪犯減刑條例業於96年7 月16日生效施行，本件被告之上開
    犯罪時間係在96年4 月24日以前，復無該條例所列不予減刑
    之情形，合於減刑條件，原審未及依該條例就被告所宣告之
    刑於裁判時減其宣告刑，亦稍有未洽；是被告徒憑原審已衡
    酌過之事項提起上訴而主張應從輕量刑云云，固無足取，惟
    原審判決既有上開可議之處，仍應由本院予以撤銷改判。爰
    審酌被告時值青壯，不思循正當途徑賺取財物，竟以提供自
    身帳戶予詐欺集團成員充作詐財工具之方式，牟取不法利益
    ，非但使被害人無端蒙受諸多損失與不便，亦助長社會詐騙
    歪風，兼衡其犯罪手段及犯罪後坦承犯行態度尚稱良好等一
    切情狀，量處如主文所示之刑，並諭知易科罰金之折算標準
    ，再依中華民國九十六年罪犯減刑條例第2 條第1 項第3 款
    之規定，減其刑期2 分之1 ，同時諭知易科罰金之折算標準
    ，以示懲儆。
三、如事實欄所載存褶、提款卡、印章及密碼等物，雖係被告所
    有供其犯本案之罪所用之物，惟該等物品並未扣案，亦無積
    極事證足資證明該等物品目前仍然存在，本院爰不予宣告沒
    收，附此敘明。
四、移送併辦意旨（臺灣板橋地方法院檢察署96年度偵字第1459
    3 號）另以：被告於95年12月8 日，在臺北縣新莊市○○路
    上，將其所有之中華郵政股份有限公司新莊分局0000000000
    0000號存款帳戶之存摺、提款卡、印章及密碼等物，以每帳
    戶每月5 千之代價，出租予一真實姓名年籍不詳自稱「張小
    姐」之人，以此方式幫助「張小姐」所屬之詐欺集團成員從
    事詐欺取財犯罪，嗣於95年12月5 日12時20分許，該詐欺集
    團成員以地方法院楊小姐之名義，撥打電話聯絡被害人乙○○，佯稱洪女遭人冒用名義開立帳戶，為避免遭受刑事訴追
    ，須先行匯入金錢至上開甲○○之中華郵政股份有限公司新
    莊分局存款帳戶內，倘經查證無誤後，將會退還所匯金錢，
    「楊小姐」進一步傳真法務部臺北行政執行處凍結管制執行
    命令予被害人洪女，致被害人洪女陷於錯誤，而依其指示辦
    理轉匯15萬元至上開存款帳戶內，嗣被害人洪女再次撥打電
    話予「楊小姐」，表示已匯款完畢，「楊小姐」再佯請被害
    人洪女與自稱中山分局刑警隊之「陳先生」聯繫，經「陳先
    生」佯為告知被害人洪女遭人冒名開戶，成為人頭戶，須至
    法院備案，被害人洪女乃至臺北縣政府警察局新莊分局五股
    分駐所請教員警，始知受騙，因認被告涉有刑法30條第1項
    、第339 條第1 項之幫助詐欺取財罪嫌云云。惟查：此部分
    移送併辦意旨雖認被告提供上開中華郵政股份有限公司新莊
    分局存款帳戶之時間，係於95年12月8 日，然被害人乙○○
    於95年12月5 日轉匯上開15萬元款項至該存款帳戶內一節，
    業據被害人乙○○於警詢時指述綦詳外，並有活期儲蓄存款
    存褶明細及匯出款項回條聯影本各1 份附卷可稽，足見被告
    早於95年12月5 日以前，即已提供其所有之上開中華郵政股
    份有限公司新莊分局存款帳戶予不詳詐欺集團成員，再參諸
    被告於警詢時亦供承斯時出面收取上開中華郵政股份有限公
    司新莊分局存款帳戶等物之人係「張小姐」等語（參見臺灣
    板橋地方法院檢察署96年度偵字第14593 號偵查卷第4 頁）
    ，益見被告於95年12月8 日提供上揭台北富邦銀行新莊分行
    及新竹國際商業銀行新莊分行存款帳戶之際，並未一併提供
    此部分中華郵政股份有限公司新莊分局之存款帳戶予詐欺集
    團成員，據此，即難逕認此部分與上揭論罪部分具有何等想
    像上競合之裁判上一罪關係，且因兩者犯罪時間相隔多日，
    被害法益亦非同一（僅係同種法益，並非同一被害人之同一
    法益），亦難認定兩者間具有何等接續犯之實質上一罪或其
    他裁判上一之關係，本院無從併為審究，應退由檢察官另行
    偵辦，附此敘明。
五、本件被告經合法傳喚無正當理由而未於審判期日到庭，本院
    爰依刑事訴訟法第371 條之規定，不待其陳述逕行判決。
據上論斷，應依刑事訴訟法第455 條之1 第1 項、第3 項、第37
1 條、第369 條第1 項前段、第364 條、第299 條第1 項前段，
刑法第30條第1 項、第2 項、第339 條第1 項、第55條、第41條
第1 項前段，刑法施行法第1 條之1 ，中華民國九十六年罪犯減
刑條例第2 條第1 項第3 款、第7 條，判決如主文。
本案經檢察官黃仙宜到庭執行職務。
中　　華　　民　　國　　96　　年　　8 　　月　　21　　日
                  刑事第八庭  審判長法  官  王屏夏
                                    法  官  彭全曄
                                    法  官  王偉光
上列正本證明與原本無異。
不得上訴。
                                    書記官  陳金鳳
中　　華　　民　　國　　96　　年　　8 　　月　　22　　日
附錄本案論罪科刑法條全文：
中華民國刑法第30條
（幫助犯及其處罰）
幫助他人實行犯罪行為者，為幫助犯。雖他人不知幫助之情者，
亦同。
幫助犯之處罰，得按正犯之刑減輕之。
中華民國刑法第339條
（普通詐欺罪）
意圖為自己或第三人不法之所有，以詐術使人將本人或第三人之
物交付者
，處 5 年以下有期徒刑、拘役或科或併科 1 千元以下罰金。
以前項方法得財產上不法之利益或使第三人得之者，亦同。
前二項之未遂犯罰之。
